【裁判字號】    92,訴,1856
【裁判日期】    921112
【裁判案由】    偽造文書
【裁判全文】
臺灣板橋地方法院刑事判決                        九十二年度訴字第一八五六號
    公  訴  人  臺灣板橋地方法院檢察署檢察官
    被      告  甲○○
右列被告因偽造文書案件，經檢察官提起公訴（九十二年度偵字第一二○四三號、第
一二三五三號），本院判決如左：
    主  文
甲○○偽造署押，足以生損害於公眾及他人，累犯，處有期徒刑肆月，如易科罰金，
以參佰元折算壹日。
如附表所示偽造之「陳威助」署押、指印共拾貳枚均沒收。
    事  實
一、甲○○前曾因竊盜等案件，經臺灣臺中地方法院以九十年訴字第七一六號判決判
    處有期徒刑一年二月確定，並於民國（下同）九十一年七月十八日因縮短刑期執
    畢出監，仍不知悔改，又因違反陸海空軍刑法職役職責案件，經國防部北部地方
    軍事法院桃園分院檢察署於九十二年一月二十日發布通緝在案；嗣於九十二年一
    月二十七日晚上十時五十分許，在臺北市○○區○○路與長安西路口適遇臺北市
    政府警察局大同分局建成派出所員警實施盤查，明知其已為國防部北部地方軍事
    法院桃園分院檢察署通緝，為隱瞞其通緝犯身分，竟冒用其胞弟陳威助之名及資
    料接受員警盤查，詎其胞弟陳威助亦曾因贓物案件經臺灣板橋地方法院判處有期
    徒刑二月確定，經多次傳喚亦未到庭執行，而經臺灣板橋地方法院檢察署於九十
    年十二月十九日發布通緝在案，甲○○遂為警以贓物案件通緝犯逮捕，於九十二
    年一月二十七日晚上十一時許，在臺北市政府警察局大同分局建成派出所內，接
    續於逮捕通知書、權利告知書及夜間偵訊同意書中，偽造「陳威助」之署押；又
    於臺北市政府警察局大同分局建成派出所接受詢問時與於同年月二十八日移送本
    署為初次訊問時，復接續在警詢及本署之訊問筆錄上，偽造「陳威助」之署押，
    均足以生損害於司法機關對刑事案件處理之正確性及陳威助本人。嗣將其指紋卡
    送內政部刑事警察局比對後，始知上情。
二、案經臺北市政府警察局大同分局、板橋憲兵隊報請臺灣板橋地方法院檢察署檢察
    官偵查起訴。
    理  由
一、訊據被告甲○○對於右揭犯罪事實迭於警詢、偵查及本院審理時均坦承不諱，有
    警詢及偵訊筆錄附卷可稽，此外，復有前揭被告甲○○所偽造之署押及內政部警
    政署刑事警察局九十二年四月八日刑紋字第○九二○○五五九三七號鑑驗通知書
    乙紙在卷足憑。本件事證明確，被告罪嫌堪予認定。
二、核被告甲○○所為，係犯刑法第二百十七條第一項之偽造署押罪。而其先後偽造
    署押，係基於接續犯意為之，為實質上一罪。又查被告前有如事實欄所列之犯罪
    、科刑及徒刑之執行情形，有臺灣高等法院被告全國前案紀錄表及臺灣板橋地方
    法院檢察署刑案資料查註紀錄表各乙件附卷可稽，其於五年內再犯有期徒刑以上
    之本罪，為累犯，應依刑法第四十七條規定加重其刑。爰審酌被告甲○○係因恐
    遭檢察署通緝被查覺始冒名應訊及其犯罪之手段、所生危害，並於犯罪後坦承犯
    行態度良好等一切情狀，量處如主文所示之刑，並諭知易科罰金之折算標準。如
    附表所示偽造之「陳威助」署押、指印共計十二枚（含簽名六枚、指印六枚），
    應依刑法第二百十九條之規定，不問屬於犯人與否均宣告沒收之。
三、公訴人另認被告甲○○，在臺北市政府警察局大同分局建成派出所內，接續於逮
    捕通知書、權利告知書及夜間偵訊同意書中，偽造「陳威助」之署押，表示已收
    受該逮捕通知書、權利告知書及夜間偵訊同意書之意，並交還員警行使，另涉有
    刑法第二百十六條、二百十條之行使偽造私文書罪嫌云云。然查：通知被告本人
    聯及通知家屬聯，依各該通知所載內容，分別略謂被告因案經警依刑事訴訟法之
    規定逕行拘提或逮捕，特此通知其本人，並通知其家屬，及得選任辯護人到場等
    語，無非為警察機關因其逕行拘提或逮捕犯罪嫌疑人，認應依刑事訴訟法第八十
    八條之一第四項規定告知其本人及其家屬，所踐行之程序而已，是以被告在各該
    通知聯之「被通知人簽章欄」下方偽簽姓名及按捺指印，僅係處於受通知者之地
    位，尚不能表示其係有製作何種文書之意思及曾為何項之意思表示（此與交通違
    規人在警員製作之舉發交通違規事件通知單上「收受通知聯者簽章」欄內偽簽他
    人姓名，具有表示收到該通知單之意，情形並非相同），自難認應成立刑法第二
    百十條之偽造私文書罪（參照最高法院九十一年臺非字第二九五號判決）；該文
    件雖名為「通知」，但觀其內容，乃警方依據刑事訴訟法第九十五條、第一百條
    之二、第一百條之三規定，以一問一答之方式，踐行告知：一、得保持緘默，無
    須違背自己之意思而為陳述。二、得選任辯護人或通知家屬到場。三、得請求調
    查有利證據。四、是否同意於夜間接受警方調查及詢問。被告答覆：不用（選任
    辯護人或通知家屬到場）、同意夜間詢問。該「通知」記載之方式，與同一時間
    製作之「偵訊筆錄」相同，僅重複踐行告知之程序而已；且被告祇在該「通知」
    之「被調查詢問人」欄下偽簽姓名，並未表示另外製作何種文書（與在交通違規
    通知單上「收受通知聯者簽章」欄內偽簽姓名，具有收據之性質，迥然不同），
    故該「通知」實質上與詢問筆錄無異，仍屬公務員職務上所製作之公文書，非被
    告所製作之私文書（參照最高法院九十一年臺非字第二九四號判決）。由以上之
    實務見解可知，本案之「通知書」既僅係處於受通知者之地位，尚不能表示其係
    有製作何種文書之意思及曾為何項之意思表示，故「通知書」並非屬於刑法第二
    百十一條之私文書，公訴人認被告行使偽造「通知書」之行為，係犯刑法第二百
    十六條之行使第二百十二條之偽造私文書罪，揆諸前揭說明，尚有未洽，惟公訴
    人認此部分與前開已起訴並論罪科刑之偽造署押罪部分，有裁判上一罪之牽連犯
    關係，爰不另為無罪之諭知，併此說明。
據上論斷，應依刑事訴訟法第二百九十九條第一項前段，刑法第二百十七條第一項、
第四十七條、第四十一條第一項前段、第二百十九條，罰金罰鍰提高標準條例第二條
，判決如主文。
本案經檢察官王秀慧到庭執行職務。
中      華      民      國      九十二      年    十一    月    十二    日
                                  臺灣板橋地方法院刑事第三庭
                                      審判長法  官  胡堅勤
                                            法  官  楊千儀
                                            法  官  李君豪
右正本證明與原本無異。
如不服本判決，應於判決送達後十日內，向本院提出上訴狀。
                                            書記官  吳詩琳
中      華      民      國      九十二      年    十一    月    十二    日
【附表】：
┌────────────┬─────────┬────────────┐
│     文         書      │所偽造之署押、指印│九十二年度偵字第一二○四│
│                        │                  │三號偵查卷宗頁數        │
├────────────┼─────────┼────────────┤
│臺北市政府警察局大同分局│「陳威助」簽名二枚│第二十四頁。            │
│建成派出所警詢筆錄      │、指印二枚。      │                        │
├────────────┼─────────┼────────────┤
│夜間偵訊同意書          │「陳威助」簽名乙枚│第二十七頁。            │
│                        │、指印乙枚。      │                        │
├────────────┼─────────┼────────────┤
│權利告知書              │「陳威助」簽名乙枚│第二十八頁。            │
│                        │ 、指印乙枚。     │                        │
├────────────┼─────────┼────────────┤
│逮捕通知書（通知親友聯）│「陳威助」簽名乙枚│第二十九頁。            │
│                        │、指印乙枚。      │                        │
├────────────┼─────────┼────────────┤
│逮捕通知書（通知本人聯）│「陳威助」簽名乙枚│第三十頁。            │
│                        │、指印乙枚。      │                        │
├────────────┼─────────┴────────────┤
│      合        計      │簽名六枚、指印六枚，共十二枚。              │
└────────────┴──────────────────────┘
附錄本案論罪科刑法條全文：
刑法第二百十七條
偽造印章、印文或署押，足以生損害於公眾或他人者，處三年以下有期徒刑。
盜用印章、印文或署押，足以生損害於公眾或他人者，亦同。


司法院資訊處製作；財團法人民間司法改革基金會備份。
